【裁判字號】    99,抗,223
【裁判日期】    990730
【裁判案由】    假扣押
【裁判全文】
臺灣高等法院高雄分院民事裁定           99年度抗字第223號
抗  告  人  藍雪萍即日晟鑿井工程行
代  理  人  陳麗珍律師
相  對  人  乙○○
            甲○○
共      同
法定代理人  丙○○
共      同
代  理  人  陳聰敏律師
上列當事人間聲請假扣押事件，抗告人對於中華民國99年4 月26
日臺灣屏東地方法院99年度裁全字第392 號裁定提起抗告，本院
裁定如下：
    主  文
原裁定關於抗告人部分廢棄。
上開廢棄部分，相對人在第一審之聲請駁回。
聲請（除確定部分外）及抗告訴訟費用由相對人負擔。
    理  由
一、本件抗告意旨略以：相對人雖以其父吳泰濃為抗告人之員工
    ，於99年1 月18日15時許，因抗告人之司機即原審債務人林
    志豪駕駛車號Z4-168號吊車至屏東縣鹽埔鄉○○村○○路74
    之5 號土地裝卸工具，欲外出工作時，未將吊車邊撐桿收起
    ，即往前行駛，致吊車邊撐桿撞擊站立於場區停放拼裝三輪
    砂石車後車門之助手吳泰濃身體後方，並夾壓其身體至拼裝
    三輪砂石車之後車門，致吳泰濃嚴重內出血，經送醫急救無
    效而死亡，因之依民法第184 條、第188 條第1 項、第192
    條、第194 條規定，抗告人及林志豪應連帶賠償相對人乙○
    ○新台幣（下同）132 萬4789元，應連帶賠償相對人甲○○
    209 萬086 元。據聞抗告人及林志豪有預備脫產之情事，如
    不及時對其財產實施假扣押，恐屆時相對人獲勝訴判決時，
    將有不能執行或甚難執行之虞，爰願供擔保，請准就抗告人
    及林志豪之財產於上開應賠償金額範圍內，予以假扣押云云
    。然查吳泰濃係抗告人之上遊廠商，而非抗告人之員工，且
    上開肇事地點係抗告人之倉庫，林志豪係將吊車停靠於該倉
    庫內休息，並非係於休息後欲將吊車駕駛外出。又相對人亦
    未依民事訴訟法第526 條之規定，就假扣押之原因予以釋明
    ，原審未察而遽予准許相對人於供擔保後，就抗告人之財產
    予以假扣押，顯有違誤。為此提起抗告，求為廢棄原裁定關
    於抗告人部分，並駁回相對人在原法院關於此部分之假扣押
    聲請等語。
二、按請求及假扣押之原因，應釋明之。前項釋明如有不足，而
    債權人陳明願供擔保或法院認為適當者，法院得定相當之擔
    保金，命供擔保後為假扣押。民國92年2 月9 日修正公布之
    民事訴訟法第526 條第1 項、第2 項規定甚明。所謂假扣押
    之原因，即債務人有日後不能強制執行或甚難執行之虞，或
    應在外國執行者是也。同法第523 條亦有明文。諸如債務人
    浪費財產，增加負擔，或就其財產為不利處分，將達於無資
    力之狀態，或移住遠地，逃匿無蹤或隱匿財產等情均屬之。
    債權人就假扣押之原因，依法有釋明之義務，亦即需提出可
    使法院信其主張為真實之證據，必待釋明有所不足，而債權
    人陳明願供擔保後，始得為假扣押；若債權人未釋明假扣押
    之原因，即不符假扣押之要件（最高法院94年度台抗字第11
    82號裁判要旨參照）。
三、經查相對人主張其父吳泰濃為抗告人之員工，於99年1 月18
    日15時許，因抗告人之司機林志豪駕駛吊車至上開肇事地點
    ，未將吊車邊撐桿收起，即往前行駛，致吊車邊撐桿撞擊站
    立於該地停放拼裝三輪砂石車後車門之助手吳泰濃身體後方
    ，並夾壓其身體至拼裝三輪砂石車之後車門，導致吳泰濃嚴
    重內出血，經送醫急救無效而死亡，應負賠償責任。據聞抗
    告人及林志豪有預備脫產之情事，為恐日後有不能強制執行
    或甚難執行之虞，爰願供擔保，聲請就抗告人及林志豪之財
    產予以假扣押云云，雖據其提出屏東縣警察局里港分局處理
    相驗案件初步調查報告暨報驗書、刑事現場相片粘貼紀錄表
    、相驗屍體證明書、相對人戶籍謄本影本等為證，然此僅足
    以釋明請求之原因。惟就假扣押之原因，除於假扣押聲請狀
    主張「據聞（債務人即抗告人及林志豪）有預備脫產之情事
    ，如不及時對其財產實施假扣押，恐屆時債權人（即相對人
    ）獲勝訴判決時，將有無法或甚難強制執行之虞」云云外，
    迄未提出可使法院信其就抗告人部分之主張為真實之證據，
    又相對人經本院通知到庭陳述意見時雖陳稱：抗告人於屏東
    縣鹽埔鄉調解委員會調解時雖有到場，但卻坐會場角落，不
    發一語，毫無和解誠意等語，然查抗告人並非該調解事項之
    當事人，此有調解不成立證明書在卷足憑，是抗告人未於調
    解程序表示意見，亦未能據而為假扣押之原因，是相對人就
    抗告人部分之假扣押之原因既未釋明，即不符假扣押之要件
    。揆諸上開說明，相對人就抗告人部分所為假扣押之聲請，
    自屬不應准許。原法院遽就抗告人部分裁定准許，尚有違誤
    。抗告意旨指摘原裁定此部分不當，求予將原裁定關於抗告
    人部分廢棄即為有理由，應由本院將原裁定關於抗告人部分
    廢棄並改裁定如主文第2 項所示。
四、據上論結，本件抗告為有理由，依民事訴訟法第492 條前段
    、第95條、第78條、第85條第1項前段，裁定如主文。
中    華    民    國    99    年    7     月    30    日
                              民事第三庭
                                  審判長法官 張國彬
                                  法      官 鄭月霞
                                  法      官 吳登輝
以上正本證明與原本無異。
如不服本裁定應於送達後10日內向本院提出再抗告狀（並按他造
當事人之人數附繕本），並繳納再抗告費新台幣1,000元。
再為抗告僅得以適用法規顯有錯誤為理由，並應委任律師為代理
人。
中    華    民    國    99    年    8     月    2     日
                                  書  記  官 廖素珍
附註：
抗告人之配偶、三親等內之血親、二親等內之姻親，或抗告人為
法人、中央或地方機關時，其所屬專任人員具有律師資格並經法
院認適當者，亦得為第三審代理人。
抗告人或其法定代理人具有律師資格者及前項情形，應於提起抗
告或委任時釋明之。

司法院資訊處製作；財團法人民間司法改革基金會備份。
